臺灣橋頭地方法院民事裁定
107年度消債更字第158號
聲請人即債  吳雅萍  
務人                
0000000000000000

代  理  人  林瑋庭  法扶律師
上列當事人因消費者債務清理事件聲請更生，本院裁定如下：
    主  文
聲請人吳雅萍自民國一百零八年六月十七日下午四時起開始更生
程序。
命司法事務官進行本件更生程序。
    理  由
一、聲請意旨略以：聲請人即債務人吳雅萍前向金融機構辦理消
    費借貸、信用卡契約等，致積欠無擔保債務計新臺幣（下同
    ）717,019元，因無法清償債務，於民國104年11月間曾依消
    費者債務清理條例，而向最大債權銀行遠東國際商業銀行股
    份有限公司（下稱遠東銀行）申請前置協商，而與各債權銀
    行達成分期還款協議，同意自104年11月起分96期，於每月1
    0日繳款9,661元，以各債權銀行債權金額比例清償各項債務
    至全部清償為止，惟協商成立至105年8月，因聲請人當時收
    入無法負擔必要支出而毀諾，聲請人無法按上開協商方案清
    償，實乃不可歸責於聲請人之事由所致，嗣於107年7月間向
    本院聲請與債權金融機構協商債務清償方案，惟因無法負擔
    債權人所提還款方案致調解不成立；因聲請人有不能清償債
    務或有不能清償之虞，復未經法院裁定開始清算程序或宣告
    破產，爰依法聲請准予裁定更生等語。
二、按「債務人不能清償債務或有不能清償之虞者，得依本條例
    所定更生或清算程序，清理其債務。」、「債務人對於金融
    機構負債務者，在聲請更生或清算前，應向最大債權金融機
    構請求協商債務清償方案，或向其住、居所地之法院或鄉、
    鎮、市、區調解委員會聲請債務清理之調解；且協商或調解
    成立者，債務人不得聲請更生或清算。但因不可歸責於己之
    事由，致履行有困難者，不在此限。」消費者債務清理條例
    第 3條、第151 條第7 項分別定有明文。所謂「不可歸責於
    己之事由」，原則上係指客觀上聲請人有收支狀況之變動，
    諸如物價上漲、家屬患病等導致支出增加，或因意外、病痛
    無法工作、僱用之公司倒閉或裁員、減薪等以致收入減少等
    情；又縱使財產及收支狀況無甚變動，但因協商時居於劣勢
    ，未能實質協議，僅為爭取利息減少及分期清償之些許優惠
    ，勉予允諾，惟其財產及收入客觀上存有難以如期履行之情
    形，亦應認該當。債務人雖因不可歸責之原因致不能履行協
    商條件，仍應符合「不能清償或有不能清償之虞」法定要件
    ，亦即應綜合債務人之財產、信用、收支與其所負全部債務
    等狀況，評估其是否仍有償債能力，或即使仍得勉力清償，
    但是否因年紀已長、身罹疾患、工作條件不佳或其他相類似
    之因素，可預期足以影響日後基本生活之維持，而有不能清
    償之虞等情，為其判斷之準據。
三、經查：
  ㈠聲請人前向各金融機構辦理消費貸款、信用卡契約等致現至
    少積欠無擔保債務717,019元，前即已因無法清償債務，依
    消費者債務清理條例向最大債權金融機構遠東銀行申請前置
    協商，而與各債權銀行達成最終分期還款協議，同意自104
    年11月起分96期，於每月10日繳款9,661元，依各債權銀行
    債權金額比例清償各項債務至全部清償為止，惟於105年8月
    間毀諾，復於107年7月間向本院聲請協商債務清償方案，惟
    因無法負擔債權人所提還款方案於同年8月16日調解不成立
    等情，有債權人清冊、財團法人金融聯合徵信中心前置協商
    專用債權人清冊、信用報告、遠東銀行陳報狀、調解筆錄、
    國泰世華商業銀行股份有限公司陳報狀等件在卷可稽【見本
    院107年度司消債調字第155號卷（下稱消債調卷）第3頁、
    第6至8頁、第38至46頁、本院卷第23至26頁】，堪認上情屬
    實。經核聲請人105年度申報所得為130,150元，核每月平均
    所得10,846元，此有綜合所得稅各類所得資料清單暨國稅局
    財產歸屬資料清單可稽（見消債調卷第54至56頁），以此收
    入扣除衛福部社會司所公告高雄市105年度最低生活費標準1
    2,485元後已無所餘，顯無法負擔每月9,661元之還款金額，
    難以期待聲請人依約履行，應屬不可歸責於聲請人之事由致
    不能履約，並無違常。是聲請人所稱確有不可歸責於己之事
    由，致不能履行原協商條件，揆諸前開論述，自應屬不可歸
    責於己之事由，是聲請人主張其於與債權銀行達成前開協商
    結論後，已因不可歸責於己之事由致履行顯有重大困難，尚
    屬可信。
  ㈡聲請人為富邦產險車險續佣保險人員，另亦從事美胸師職務
    ，皆係論件計酬，自陳每月收入11,000元，而其勞工保險投
    保薪資為最低薪資23,100元，名下無財產，107年度申報所
    得為158,884元，核每月平均所得13,240元等情，有財產及
    收入狀況說明書、綜合所得稅各類所得資料清單暨國稅局財
    產歸屬資料清單、勞工保險投保資料表、收入切結書、本院
    稅務電子閘門財產所得調件明細表等件附卷可證（見消債調
    卷第4至5頁、第54至56頁、第62至63頁、本院卷第53頁、第
    61頁）。則查無聲請人有其他收入來源，佐以聲請人已提供
    收入切結書，則以107年度本院稅務電子閘門財產所得調件
    明細表所示每月平均所得13,240元，作為核算其償債能力之
    基礎，應較能反映真實收入狀況。
  ㈢至聲請人個人日常生活必要費用部分，審酌聲請人負債之現
    況，基於社會經濟活動之互賴及誠信，該日常生活所需費用
    ，自應節制開支，不得有超越一般人最低生活標準之享受，
    否則反失衡平，本院依消債條例第64條之2第1項，參酌衛福
    部社會司所公告歷年最低生活費標準，108年度高雄市最低
    生活費標準13,099元之1.2倍為15,719元，則聲請人每月最
    低生活費除有特殊情形並有證據證明者外，自宜以此為度，
    始得認係必要支出，而聲請人主張每月個人必要支出為12,9
    89元，尚低於上開標準15,719元，應屬可採。
  ㈣綜上所述，以聲請人現每月收入13,240元為其償債能力基準
    ，扣除其每月個人之必要生活費用12,989元後餘251元，而
    聲請人目前無擔保負債總額為717,019元，以上開餘額按月
    攤還結果，約百年餘始能清償完畢，堪認聲請人確有不能清
    償債務或有不能清償之虞之情事。從而，聲請人主張已不能
    清償債務，聲請本院准予更生，依所舉事證及本院調查結果
    ，即無不合。
四、末按「法院開始更生程序之裁定，應載明其年、月、日、時
    ，並即時發生效力。」、「法院裁定開始更生或清算程序後
    ，得命司法事務官進行更生或清算程序，必要時得選任律師
    、會計師或其他適當之自然人或法人一人為監督人或管理人
    。」消費者債務清理條例第45條第1 項、第16條第1 項分別
    定有明文。本件聲請人其目前收入及財產狀況，不能履行債
    務，依聲請人其目前收入及財產狀況，未償之債務亦屬不能
    清償，有如上述。此外，復查無聲請人有消費者債務清理條
    例第46條各款所定駁回更生聲請等事由，從而，聲請人聲請
    更生，洵屬有據，應予准許，爰命司法事務官進行本件更生
    程序。
五、依消費者債務清理條例第11條第1 項、第45條第1 項、第16
    條第1 項，裁定如主文。
中　　華　　民　　國　 108　　年　　6 　　月　　17　　日
              　　民事庭　法　官　李姝蒓
以上正本係照原本作成。
本裁定已於108年6月17日下午4時公告。
本裁定不得抗告。
中　　華　　民　　國　 108　　年　　6 　　月　　17　　日
  　                      書記官　郭南宏